【裁判字號】    89,易緝,291
【裁判日期】    900104
【裁判案由】    詐欺
【裁判全文】
臺灣臺北地方法院刑事判決                        八十九年度易緝字第二九一號
    公  訴  人  臺灣臺北地方法院檢察署檢察官
    被      告  甲○○
右列被告因詐欺案件，經檢察官提起公訴（八十八年度偵字第二五二一三號），本院
判決如左：
    主  文
甲○○無罪。
    理  由
一、公訴意旨略以：被告甲○○明知其營業小客車職業駕駛執照因交通違規遭吊扣，
    且經濟困難無力繳交罰款，及其執業登記證已過期，不得駕駛計程車營業，竟意
    圖為自己不法所有，於民國 (下同)八十八年八月三日，在臺北市○○街一八六
    號之一，向告訴人乙○○承租Ｂ５－四七五號營業用小客車一輛，用以載客營業
    ，約定租金每日新台幣 (下同)七百五十元、每五日回車行繳款一次，然同年八
    月二十六日起，甲○○即未按時繳款，且人車均未返回車行。嗣於同年十月二十
    日凌晨，在台北市○○路○段甲○○正載客營業之際，為乙○○店內人員發覺並
    上前攔下，甲○○始將車輛駕返車行，人則不見蹤影，計詐騙車輛租金二萬六千
    二百五十元及交通違規罰款四千二百元之不法利益，因認被告涉有刑法第三百三
    十九條第二項之詐欺得利罪嫌。
二、按犯罪事實應依證據認定之，無證據不得推定其犯罪事實，又不能證明被告犯行
    者，應諭知無罪之判決，刑事訴訟法第一百五十四條、第三百零一條第一項分別
    定有明文。又認定不利於被告之事實，須依積極證據，苟積極證據不足為不利於
    被告事實之認定時，即應為有利於被告之認定，更不必有何有利之證據，最高法
    院著有三十年上字第八一六號判例可資參照。又債務人於債之關係成立後，如有
    未依債之本旨履行民事債務之情形，在一般社會經驗上可能之原因甚多，苟無足
    以證明其在債之關係發生時，自始即具有不法所有意圖之積極證據，亦僅能令負
    民事債務不履行之責任，尚不得據此債信違反之客觀事態，而推定債務人原有詐
    欺取財或詐欺得利之犯意。另按詐欺得利罪之構成要件有三：（一）意圖為自己
    不法之所有，（二）須使用詐術使人陷於錯誤，（三）須獲得財產上之不法利益
    。
三、本件公訴人認被告甲○○涉有詐欺得利罪嫌，係以被告明知其駕照因交通違規遭
    吊扣，且經濟困難無力繳交罰款，而執業登記證已過期，不得駕駛計程車營業等
    情，竟隱瞞上情向告訴人租車載客營業，事後復行蹤不明，已詐取相當於租金之
    不法利益為其主要論據，並提出存證信函、約僱合約、違反道路交通管理事件通
    知單、罰鍰收據、甲○○之執業登記證等文件影本為證。訊據被告甲○○堅詞否
    認有詐欺得利犯行，辯稱：伊一開始有按時繳付租金，在支付車行二萬餘元租金
    後，因生病沒有營業，才繳不出租金，伊沒有詐騙租金的意思，如伊要詐騙車行
    ，車子的價值遠超過二、三萬元，將車出售即可，為何只詐騙租金，且伊在租車
    前已向車行告知伊之營業登記證已過期及駕照遭吊扣之事，老闆說沒關係才租車
    給伊，伊沒有欺騙車行等語。
四、經查被告曾向告訴人租車營業，並與告訴人約定租金每日七百五十元、每五日繳
    款一次，嗣後積欠租金、罰鍰合計三萬餘元，及駕照遭吊扣、執業登記證已過期
    等節，固為被告所自承，並有約僱合約、罰鍰收據、甲○○之執業登記證影本等
    在卷可憑。惟查：被告於租車之初至九月十五日止，均有按時繳交租金之事實，
    業據告訴人所自承，並有告訴人所提之繳款明細表一紙在卷可稽 (見偵查卷第十
    頁)，且經核被告與告訴人雙方之約定：「租金每日七百五十元、每五日回車行
    繳款一次」，應屬繼續性、先使用再付費之交易模式，是苟無積極證據足以證明
    被告於租車之始即故意藉此詐取使用計程車之利益，自不得僅以被告事後經濟情
    況發生變動及未依約繳款，即推定被告原有詐欺得利之意圖。又被告於本院審理
    時，堅詞否認有欺瞞車行其駕照已遭吊扣及其執業登記證已過期情事，單憑告訴
    人及其代理人之片面指述，亦無法遽認被告確曾欺瞞車行上情，況是否欺瞞車行
    其駕照已遭吊扣及其執業登記證已過期此節，與其能否詐取相當於租金之不法利
    益二事間本不相涉，被告縱隱瞞上開情事，其給付車租及繳付罰款之義務，並不
    因而免除；至約僱合約、罰單、罰鍰收據、執業登記證等文件，僅能證明被告確
    有租車營業及積欠上開款項之事實，尚難證明被告自始即有詐欺之犯意。參以本
    案審理期間，被告積極與告訴人達成清償債務之和解，對所肇糾紛尚有盡力彌補
    等情，是被告所辯無詐騙之意圖，應可採信。
五、綜上所述，被告於租車之初既無取得不法利益之意圖，其所為尚與詐欺得利罪之
    構成要件有間，本件核屬民事債務糾葛，揆諸首揭說明，尚難以詐欺罪相繩。此
    外，復查無其他積極證據，足資證明被告涉有上開犯行，依法應諭知無罪之判決
    。
據上論斷，應依刑事訴訟法第三百零一條第一項，判決如主文。
本案經檢察官繆卓然到庭執行職務
中      華      民      國    九十      年      一      月      四      日
                                    臺灣台北地方法院刑事第三庭
            法  官  吳  淑  惠
右正本證明與原本無異。
如不服本判決，應於判決送達後十日內向本院提出上訴狀 (應附繕本) ，上訴於臺灣
高等法院。
                                        書記官  林  淑  卿
中      華      民      國    九十      年      一      月      四      日


司法院資訊處製作；財團法人民間司法改革基金會備份。
